臺灣高等法院臺中分院刑事判決
110年度上訴字第804號

上  訴  人  
即  被  告  洪裕發

                    住彰化縣○○市○○街00號0樓之00    選任辯護人  李進建律師（法扶律師）
上列上訴人即被告因違反毒品危害防制條例案件，不服臺灣南投
地方法院108年度訴字第47號中華民國110年1月20日第一審判決
（起訴案號：臺灣南投地方檢察署108年度偵字第171號，移送併
辦案號：臺灣南投地方檢察署108年度偵字第882號），提起上訴
，本院判決如下：
    主  文
原判決撤銷。
洪裕發共同販賣第二級毒品，累犯，處有期徒刑參年捌月。未扣
案行動電話壹支（含門號0000000000號SIM卡壹張）沒收，如全
部或一部不能沒收或不宜執行沒收時，追徵其價額。
    事  實
一、洪裕發明知甲基安非他命係毒品危害防制條例第2條所列之
    第二級毒品，未經許可不得販賣，惟仍與田浩廷（田浩廷所
    涉此部分犯行，業經臺灣南投地方法院以107年訴字第362號
    判決判處有期徒刑4年確定）共同意圖營利，基於販賣第二
    級毒品甲基安非他命之犯意聯絡，約定由洪裕發尋找買家，
    並由田浩廷向毒品上游來源拿取毒品。嗣洪裕發表示覓得有
    施用第二級毒品甲基安非他命需求之王進成後，再由田浩廷
    取得第二級毒品甲基安非他命，並約定交易成功後洪裕發可
    分得新臺幣（下同）2萬元，而於107年10月11日某時，由田
    浩廷駕車與洪裕發一同前往王進成位於嘉義市○區○○街000○0
    號6樓之3住處，並於同日18時許，在王進成住處，由洪裕發
    先向王進成表達販賣甲基安非他命之意，並開價1包3萬6千
    元，之後洪裕發、田浩廷與王進成達成以1包3萬5千元交易
    ，其等共同以7萬元之價格，販賣第二級毒品甲基安非他命2
    包（總重約2台兩）給王進成，並由田浩廷提供帳戶給王進
    成。嗣後王進成陸續匯款價金5萬元給田浩廷，田浩廷則未
    交付2萬元給洪裕發。
二、案經南投縣政府警察局草屯分局報請暨臺灣南投地方檢察署
    檢察官簽分偵查起訴。
    理  由
一、證據能力之說明
  ㈠按被告以外之人於審判外之言詞或書面陳述，除法律有規定
    者外，不得作為證據，刑事訴訟法第159條第1項有明文規定
    。查證人田浩廷、王進成等人於警詢所為之陳述，屬被告以
    外之人於審判外之言詞陳述，經被告洪裕發及辯護人於本院
    準備程序時主張不得作為證據（本院卷第131頁），且核無
    得例外有證據能力之情形，故證人田浩廷、王進成等人於警
    詢所為之陳述，無證據能力。
　㈡被告以外之人於審判外之陳述，雖不符刑事訴訟法第159條之
    1至第159條之4之規定，而經當事人於審判程序同意作為證
    據，法院審酌該言詞陳述或書面陳述作成時之情況，認為適
    當者，亦得為證據；當事人、代理人或辯護人於法院調查證
    據時，知有同法第159條第1項不得為證據之情形，而未於言
    詞辯論終結前聲明異議者，視為有前項之同意，刑事訴訟法
    第159條之5亦有明文，而該條規定之立法意旨，在於確認當
    事人對於傳聞證據有處分權，得放棄反對詰問權，同意或擬
    制同意傳聞證據可作為證據，屬於證據傳聞性之解除行為，
    如法院認為適當，不論該傳聞證據是否具備刑事訴訟法第15
    9條之1至第159條之4所定情形，均容許作為證據，不以未具
    備刑事訴訟法第159條之1至第159條之4所定情形為前提（最
    高法院104年度第3次刑事庭會議決議參照）。經查，本院下
    列所引用之供述證據，除前關於證人田浩廷、王進成等人於
    警詢之供述外，檢察官、被告洪裕發及其辯護人於本院準備
    程序時均表示同意有證據能力（本院卷第131頁），且迄至
    本院言詞辯論終結前，亦均未聲明異議，可認均同意作為本
    案證據，本院審酌該等證據之取得過程並無瑕疵，與本案待
    證事實間復具有相當之關聯性，以之為本案證據尚無不當，
    認為得為本案之證據，是依刑事訴訟法第159條之5之規定，
    均有證據能力。
  ㈢又刑事訴訟法第159條至第159條之5有關傳聞法則之規定，乃
    對於被告以外之人於審判外之言詞或書面陳述所為之規範；
    至非供述證據之書證及物證，性質上並非供述證據，應無傳
    聞法則規定之適用，如該非供述證據非出於違法取得，並已
    依法踐行調查程序，即不能謂其無證據能力。本判決下列所
    引用之其他非供述證據，檢察官、被告及其辯護人亦於本院
    準備程序時即均同意作為證據使用（本院第131頁），且查
    無違法取得之情形，復經本院依法踐行調查程序（本院卷第
    230至244頁），本院認亦皆得作為證據。　　　
二、認定事實所憑之證據及理由　　
　　被告洪裕發於本院審理時，對於前揭事實皆已坦認不諱，惟
    仍辯稱：其應僅成立幫助販賣第二級毒品甲基安非他命之罪
    責；其於上訴本院前，復辯稱：我只是單純介紹證人田浩廷
    與證人王進成買賣玉品而已，做完以後他們自己才交易（甲
    基）安非他命，我是在旁邊看他們交易（甲基）安非他命。
    賣毒我絕對不敢做，我只敢吸毒而已等語；辯護人則為被告
    辯護稱：被告已坦承前揭犯罪事實，僅爭執係幫助販賣或共
    同販賣第二級毒品等語。經查：
  ㈠被告洪裕發於上開時、地與證人王進成碰面及證人田浩廷販
    賣第二級毒品甲基安非他命2包（總重約2台兩）給證人王進
    成7萬元等情，業據被告供承在卷（見警卷第65至66、70頁
    ，偵卷第99至100、291頁，原審卷第435、442至443頁、本
    院卷第228頁），核與證人王進成、田浩廷於偵查及原審審
    理時證述相符（見偵卷第53至54、239至240頁，原審卷第35
    3、427至428頁、本院卷第243至244頁），並有證人田浩廷L
    INE通訊軟體對話內容翻拍照片17張、證人王進成之手機畫
    面翻拍照片10張、合作金庫商業銀行埔里分行107年11月21
    日合金埔里字第1070004543號函暨檢附證人田浩廷開戶基本
    資料、歷史交易明細、中國信託商業銀行股份有限公司107
    年12月11日中信銀字第107224839182681號函暨檢附客戶基
    本資料、存款交易明細各1份（見原審卷第156至166、201至
    205、264至269、270至280頁）在卷可稽，是此部分之事實
    ，首堪認定。
  ㈡被告於上開時、地，與證人田浩廷共同意圖營利，基於販賣
    第二級毒品甲基安非他命之犯意聯絡，約定由被告尋找甲基
    安非他命買家，並由證人田浩廷向毒品上游來源拿取毒品。
    嗣被告表示覓得買家，而證人田浩廷取得甲基安非他命，並
    約定交易成功後被告可分得2萬元。之後由被告先向證人王
    進成表達販賣甲基安非他命之意，並開價1包3萬6千元，而
    後3人達成1包3萬5千元交易，被告、證人田浩廷再共同以7
    萬元之價格，販賣甲基安非他命2包給證人王進成，嗣後證
    人王進成陸續匯款價金5萬元給證人田浩廷，證人田浩廷未
    交付2萬元給被告等節，業據：
  ⒈證人田浩廷於偵查及原審審理時證稱：被告說有人要跟他買
    （甲基）安非他命，騙我已經找好買家，所以我在交易前一
    、二天先用5萬2千元買2兩（甲基）安非他命，我買好（甲
    基）安非他命後，被告說已聯絡好嘉義朋友要買（甲基）安
    非他命，所以由我開車跟被告一起去找王進成，被告在去找
    王進成就先跟我講好，如果介紹成功，大約可以賺2萬元，1
    萬元要用來抵他欠我的債務，1萬元在王進成第一筆錢入帳
    後就要馬上給他現金1萬元，這1萬元現金我並未給被告。見
    到王進成，王進成誤以為我們是單純找他聊天，後來我們三
    人一起施用（甲基）安非他命，施用完後被告才對王進成說
    （甲基）安非他命是我要賣的，被告開價1包3萬6千元，我
    說1包3萬5千元就可以，被告說王進成一定付的起，同意王
    進成先欠著，我就留我帳號給王進成；王進成最後只匯款5
    萬元給我等語（見偵卷第239至240、250頁，原審卷第353至
    354頁、本院卷第243至244頁），可知被告與證人田浩廷約
    定由被告尋找買家，並由證人田浩廷向毒品上游來源拿取毒
    品，之後被告表示覓得買家，而證人田浩廷取得甲基安非他
    命後，2人並約定交易成功後被告可分得2萬元，以及交易後
    證人田浩廷迄未給付現金給被告等情。
  ⒉又證人王進成於偵查及原審審理時證稱：當日被告帶田浩廷
    來我租屋處找我，他們要我向他們買（甲基）安非他命，被
    告是我在看守所認識的，那次是我第一次看到田浩廷。剛開
    始我不知道他們是要向我推銷（甲基）安非他命，被告跟我
    說他有一個朋友在賣鑽石、玉珮，所以我同意被告帶田浩廷
    來我租屋處找我，他們兩人到我租屋處，起先有在看玉珮、
    鑽石，後來被告開口問我要不要（甲基）安非他命，田浩廷
    就拿出3包（甲基）安非他命，我購買2兩共7萬元，但我身
    上沒現金，被告就問田浩廷可否讓我欠款，田浩廷答應，我
    就拿走（甲基）安非他命，所以我隔天先匯款1萬元給田浩
    廷，再匯5千給田浩廷太太，後來又陸續匯款，最後一筆匯
    款1萬5千元；被告有向我要毒品的錢，但是我都沒給他，他
    們說他們兩個之間有合作，但是現在分道揚鑣；我會跟被告
    講「我找匯款單、相片…等語」，是因為我已經匯款給田浩
    廷，被告又要來找我要錢等語明確（見偵卷第20至21、284
    頁，原審卷第426至435頁）。再勾稽證人王進成、田浩廷上
    開證述，證人田浩廷與證人王進成原先並不相識，由被告將
    證人田浩廷介紹給證人王進成，且係被告開口向證人王進成
    問是否要買甲基安非他命，之後被告、證人田浩廷與證人王
    進成達成以1包3萬5千元，以7萬元購買甲基安非他命2包，
    以及由證人田浩廷提供匯款帳戶給證人王進成，之後證人王
    進成總共匯款5萬元給證人田浩廷等情，互核相符，此部分
    事實自屬可採。
  ⒊且被告於107年11月28日警詢時曾稱：我仲介王進成跟田浩廷
    買毒品（甲基）安非他命，數量約2大包夾鏈袋，當天是我
    介紹王進成給田浩廷認識，所以王進成請我們吃晚餐，事前
    我知道田浩廷要帶毒品（甲基）安非他命下去跟王進成進行
    交易，但王進成不知道，後來用6到7萬成交，當天王進成沒
    給現金，後來他們就互留聯絡方式；成哥是指住嘉義的王進
    成；嘉義朋友就是王進成，王進成那天光（甲基）安非他命
    就花7萬，沒給現金給田浩廷；因為田浩廷都把錢收走了，
    也沒跟我說；「陰間使者」是我的帳號；「那些硬的」是指
    安非他命，這是在說我跟田浩廷10月11日下去嘉義的等語（
    見偵卷第65至67、69、74頁），與上開證人王進成、田浩廷
    之證述亦大致相符，顯見證人田浩廷與證人王進成原先並不
    相識，係透過被告介紹後才認識等情。並觀被告與證人田浩
    廷107年10月11日LINE通訊軟體對話內容：「田浩廷：他拿
    去了沒？！我朋友要走了。被告：有。田浩廷：好的。被告
    ：浩哥，你要過來時，幫我帶些硬的過來。田浩廷：我們今
    天不是要下去嘉義嗎？被告：嗯，我朋友要的。田浩廷：嗯
    。被告：你要過來拿了嗎？田浩廷：沒那麼早到時我和朋友
    開2台一起去。我早上店裡是要怕…。」等語，此有證人田浩
    廷LINE通訊軟體對話內容翻拍照片1張在卷可佐（見偵卷第1
    63頁），足認案發當日是被告叫證人田浩廷攜帶甲基安非他
    命之事實，益徵確實是由被告負責找尋購買甲基安非他命之
    買家，並由證人田浩廷準備甲基安非他命乙節。
  ⒋又觀被告與證人田浩廷107年10月14日LINE通訊軟體內容略以
    ：「被告：…去嘉義辦事情，東西我帶，風險我搶，結果幫
    你出貨給成哥（即證人王進成），我還考慮到你沒賺錢，才
    會跟成哥報價36,000元，扣掉你的成本跟油錢，我還要跟你
    對分…」等語，此有證人田浩廷LINE通訊軟體對話內容翻拍
    照片1張在卷可參（見偵卷第168頁），再核證人田浩廷、王
    進成上開證述，足證當時確是是由被告先開口向證人王進成
    開價1包3萬6千元，以及被告與證人田浩廷於毒品交易前就
    報酬已事先約定等情。
  ⒌綜上所述，可知被告與證人田浩廷於販賣甲基安非他命前，
    即約定由被告尋找甲基安非他命買家，並由證人田浩廷向毒
    品上游來源拿取毒品，以及交易成功後被告可分得2萬元，
    顯然被告對於販賣第二級毒品甲基安非他命具有犯意聯絡；
    且本案先由被告覓得買家證人王進成，由證人田浩廷取得甲
    基安非他命後，再由被告開口向證人王進成表達販賣甲基安
    非他命意思，並向證人王進成開價1包3萬6千元，是被告對
    於販賣第二級毒品甲基安非他命亦有行為分擔，足認被告與
    證人田浩廷確實共同販賣第二級毒品甲基安非他命之事實。
  ㈢另觀前述被告向證人田浩廷於第二級毒品甲基安非他命交易
    前即約定分得報酬2萬元乙節，可認被告主觀上確實有共同
    販賣第二級毒品營利之不法意圖。
  ㈣綜上所述，本案事證明確，被告共同販賣第二級毒品甲基安
    非他命之犯行堪以認定，被告前揭僅成立幫助販賣第二級毒
    品之所辯及辯護人為其相同之所辯均不可採，應依法論科。
三、論罪科刑
  ㈠新舊法比較：
  ⒈按刑法第2條第1項規定：「行為後法律有變更者，適用行為
    時之法律。但行為後之法律有利於行為人者，適用最有利於
    行為人之法律」，係規範行為後法律變更所生新舊法比較適
    用之準據法，為「從舊從輕」之比較；比較時應就與罪刑有
    關之共犯、未遂犯、想像競合犯、牽連犯、連續犯、結合犯
    ，以及累犯加重、自首減輕暨其他法定加減原因（如身分加
    減）與加減例等一切情形，綜其全部罪刑之結果而為比較，
    最高法院107年度台上字第3758號刑事判決意旨同此。本件
    被告行為後，毒品危害防制條例第4條第2項、第17條第2項
    之規定，均經總統於109年1月15日修正公布，並於同年7月1
    5日施行。茲就新舊法之比較適用說明如下：
　  ⑴修正前毒品危害防制條例第4條第2項規定：「製造、運輸
      、販賣第二級毒品者，處無期徒刑或7年以上有期徒刑，
      得併科新臺幣1千萬元以下罰金」；修正後規定：「製造
      、運輸、販賣第二級毒品者，處無期徒刑或10年以上有期
      徒刑，得併科新臺幣1千5百萬元以下罰金」，修正後條文
      將法定刑提高，對被告並無較有利之情形。
    ⑵修正前毒品危害防制條例第17條第2項規定：「犯第4條至
      第8條之罪於偵查及審判中均自白者，減輕其刑」；修正
      後規定：「犯第4條至第8條之罪於偵查及歷次審判中均自
      白者，減輕其刑」，依修正後法條之文義，參酌修正理由
      記載：原所稱「審判中」究指被告僅須於審判中曾有一次
      自白犯罪即應適用減刑規定，抑或須於歷次審判中均自白
      犯罪者始符合之，解釋上易生爭議，考量原立法之目的，
      係在使前述毒品案件之刑事訴訟程序儘早確定，當以被告
      於歷次審判中均自白犯罪者，始足當之，故修正第2項，
      明定於偵查及歷次審判中均自白者，始減輕其刑等語，足
      見必須於歷次審判中均自白始得減輕，亦即限縮該條之適
      用情形，則修正後之毒品危害防制條例第17條第2項規定
      ，對被告亦無較有利之情形。
  ⒉綜上比較之結果，自應整體適用被告行為時即修正前毒品危
    害防制條例之相關規定，以為論處。　　
  ㈡核被告所為，係犯修正前毒品危害防制條例第4條第2項之販
    賣第二級毒品罪。被告與證人田浩廷就本案犯行如前述具有
    犯意聯絡及行為分擔，應論以共同正犯。
  ㈢被告前因強盜案件，經臺灣彰化地方法院以95年度訴字第151
    0號判決判處有期徒刑8年2月確定；又因施用毒品案件，經
    臺灣彰化地方法院以95年度訴字第2101號判決分別判處有期
    徒刑8月、10月，定應執行刑有期徒刑1年2月確定，並經臺
    灣彰化地方法院以96年度聲字第924號裁定定應執行有期徒
    刑9年確定，嗣於96年1月5日入監執行，並於104年3月20日
    縮刑期滿執行完畢，有臺灣高等法院被告前案紀錄表在卷可
    稽，其受有期徒刑之執行完畢後，5年以內故意再犯本件有
    期徒刑以上之罪，符合刑法第47條第1項所規定之累犯要件
    。又依司法院釋字第775號解釋意旨，考量被告於前案執行
    完畢後，再犯本案，足以彰顯被告之刑罰反應能力薄弱，認
    如加重其所犯法定最低本刑，並無使被告所受刑罰超過其應
    負擔罪責，除法定刑為無期徒刑部分依法不得加重外，其餘
    依刑法第47條第1項規定，加重其刑。
　㈣又修正前毒品危害防制條例第17條第2項規定，旨在鼓勵毒犯
    自白認罪，以開啟其自新之路，故毒販在偵查及審判中之歷
    次陳述，各有一次以上之自白者，不論其之自白，係出於自
    動或被動、簡單或詳細，並其自白後有無翻異，即應依法減
    輕其刑。而自白在學理上有所謂「狹義自白」與「廣義自白
    」二種概念；刑事訴訟法第100條規定，雖將被告對於犯罪
    之自白及其他不利益之陳述區分為二，然自白在本質上亦屬
    於自己不利益陳述之一種，而同法第156條第1項，固僅就自
    白之證據能力為規定，但對於其他不利益之陳述證據能力之
    有無，仍有其適用。基於被告自白在刑事訴訟法上之證據能
    力與證明力有諸多之限制，因此法規範上所謂被告之自白，
    宜從廣義解釋，除指對於犯罪事實全部或一部為肯定供述之
    狹義自白外，尚包括狹義自白以外之其他承認不利於己之事
    實所為之陳述在內（最高法院99年度台上字第4874號刑事判
    決意旨參照）。經查，被告洪裕發就如事實欄所示之犯行，
    於檢察官偵訊時已供承不諱（如前所述），是依上開說明，
    被告於偵查中之供述，已符合偵查中自白之情形；雖嗣於原
    審審理時，被告翻異前詞，否認有本件共同販賣第二級毒品
    之情事；然在上訴本院後，被告於本院審理程序中又已自白
    有如本件事實欄所示之犯行（見本院卷第228、236至237頁
    ）。其既於偵查及審判中均曾自白犯行，則其所犯本件如事
    實欄所示之犯行，自應依毒品危害防制條例第17條第2項之
    規定，減輕其刑。
  ㈤檢察官移送併辦之犯罪事實與本案起訴者為同一事實，本院
    自應併予審理。
四、原審對被告洪裕發所犯如事實欄所示之罪，認其事證明確，
    而予論罪科刑，本非無見，惟查：被告本件所犯共同販賣第
    二級毒品甲基安非他命犯行，已經其嗣於本院審理時自白犯
    罪，自仍有毒品危害防制條例第17條第2項減輕其刑之適用
    ，原審判決未及適用，其量刑即有未洽，被告提起上訴，辯
    稱本件犯行應僅屬幫助販賣第二級毒品，固不足採；然原判
    決關於此等部分既有上揭可議之處，自應由本院將原判決撤
    銷改判。爰審酌第二級毒品甲基安非他命可影響施用者之感
    覺及判斷力，並產生精神錯亂、思想障礙、情緒不穩、易怒
    、多疑、幻覺、妄想、睡眠障礙等症狀，長期使用可能導致
    妄想型精神分裂症、嗜眠症，甚至可能出現自殺或暴力攻擊
    行為，對施用者身體健康危害甚鉅，被告竟無視於國家防制
    毒品危害之禁令，販賣甲基安非他命以牟利，助長毒品蔓延
    ，將致施用者沈迷於毒癮而無法自拔，戕害國民身心健康，
    間接危害社會治安，所為應予非難；惟其於偵查中及本院審
    理時均已坦認犯行，犯後態度尚可；本件販賣次數僅一次，
    數量非鉅，且販賣對象僅證人王進成，對社會危害程度尚非
    嚴重，以及販賣後亦未收到證人王進成或證人田浩廷本案販
    賣毒品之款項等情；兼衡酌被告自陳國中畢業之智識程度、
    職業為工人、經濟狀況為低收入戶等一切情狀，量處如主文
    第二項所示之刑。至就沒收部分：
  ㈠被告使用行動電話（含門號0000000000號SIM卡1張），未扣
    案，為被告所有並持以聯絡證人田浩廷、王進成供本案販賣
    第二級毒品犯罪所用之物，應依毒品危害防制條例第19條第
    1項規定宣告沒收，並依刑法第38條第4項規定，於全部或一
    部不能沒收或不宜執行沒收時，追徵其價額。
  ㈡按犯罪所得，屬於犯罪行為人者，沒收之；於全部或一部不
    能沒收或不宜執行沒收時，追徵其價額，刑法第38條之1第1
    項前段、第3項分別定有明文。被告與證人田浩廷共同販賣
    第二級毒品甲基安非他命所得價金5萬元（販賣甲基安非他
    命金額總共7萬元，其中2萬元證人王進成尚未匯款），雖屬
    因犯罪所得之物，惟均匯入證人田浩廷帳戶，卷內並無證據
    可資證明被告有取得任何款項或報酬，自毋庸宣告沒收，附
    此敘明。
據上論斷，應依刑事訴訟法第369條第1項前段、第364條、第299
條第1項前段，修正前毒品危害防制條例第4條第2項、第17條第2
項，毒品危害防制條例第19條第1項，刑法第11條、第47條第1項
、第38條第4項，判決如主文。
本案經檢察官李英霆追加起訴及移送併辦，檢察官謝名冠到庭執
行職務。
中　　華　　民　　國　　110 　年　　 9  　月　　23　　日
            刑事第七庭  審判長法  官  梁  堯  銘
                              法  官  羅  國  鴻
                              法  官  張  智  雄
以上正本證明與原本無異。
如不服本判決應於收受送達後二十日內向本院提出上訴書狀，其
未敘述上訴理由者，並得於提起上訴後二十日內向本院補提理由
書（均須按他造當事人之人數附繕本）「切勿逕送上級法院」。
因疫情而遲誤不變期間，得向法院聲請回復原狀。
                              書記官  陳  玫  伶
　　　　　　　　　　　　　　　
中　　華　　民　　國　　110 　年　　9 　　月　　23　　日



附錄本案論罪科刑法條全文：
109年1月15日修正施行前之毒品危害防制條例第4條第2項
製造、運輸、販賣第二級毒品者，處無期徒刑或7年以上有期徒
刑，得併科新臺幣1千萬元以下罰金。